【裁判字號】    96,消上,3
【裁判日期】    970513
【裁判案由】    損害賠償
【裁判全文】
臺灣高等法院民事判決                   96年度消上字第3號
上  訴  人  有朋保險經紀人股份有限公司
法定代理人  乙○○
被上訴人    中華賓士汽車股份有限公司
法定代理人  丙○○
訴訟代理人  甲○○
上列當事人間請求損害賠償事件，上訴人對於中華民國96年5月
24日臺灣臺北地方法院95年度消字第12號第一審判決提起上訴，
並為訴之追加，本院於97年4月29日言詞辯論終結，判決如下：
    主  文
上訴、追加之訴及假執行之聲請均駁回
第二審訴訟費用（含追加之訴部分）由上訴人負擔。
    事實及理由
壹、程序方面：
    按訴之變更或追加，非經他造同意，不得為之。但民事訴訟
    法第255條第1項第2款至第6款情形，不在此限。又訴狀送達
    後，原告固不得將原訴變更或追加他訴，但如請求之基礎事
    實同一者、擴張或減縮應受判決事項之聲明者，不在此限，
    民事訴訟法第446條第1項及第255條第1項第2、3款分別定有
    明文。本件上訴人於原審請求被上訴人應給付上訴人新台幣
    （下同）242萬1,535元（見原審卷第204頁之書狀），原審
    為上訴人敗訴之判決，上訴人聲明不服，提起本件上訴，並
    於民國97年1月10日擴張上訴聲明追加請求被上訴人應給付
    上訴人302萬1,981元（見本院卷第133頁之書狀）。再於97
    年1月10日上訴聲明復追加請求被上訴人應給付上訴人311萬
    8,305元及自起訴狀繕本送達之翌日起，至清償日止，按年
    息百分之5計算之利息（見本院卷第174頁之書狀）。經查，
    兩造間係因買賣契約而請求損害賠償之爭議，致衍生本件訴
    訟，上訴人請求之基礎事實同一及擴張應受判決事項之聲明
    ，依民事訴訟法第446條第1項、第255條第1項第2款、第3款
    之規定，上訴人上開擴張之請求，程序自屬合法。合先敘明
    。
貳、實體方面：
一、本件上訴人主張：
    (一)上訴人於94年10月14日向被上訴人敦南分公司購買C200車
      型、出廠年份2005年、年式為2006年之德國朋馳（
      Mercedes- Benz）轎車一輛（下稱系爭車輛），約定價金
      為183萬9,000元，業已支付完畢。詎於94年11月3日交車
      後，上訴人之法定代理人乙○○無法順利由其住處之地下
      室2樓停車場將系爭車輛開出，因系爭車輛之ESP系統（即
      電子操控系統）之作用導致車輛於上坡時輪胎鎖死，加油
      門上坡起步後，即造成後輪空轉、全車抖動、車輛下滑等
      現象，倘後方有來車，即可能因下滑撞擊他車，危及駕駛
      人及他人生命財產安全。而同停車場之其他車輛則均可順
      利上坡，絕無「空轉」、「鎖死」、「下滑」等危險情狀
      ，足徵被上訴人所販售之系爭車輛，非具有其品牌所標榜
      之特別安全性，亦無可合理期待之安全性，反而有危害生
      命、身體、財產之虞，應屬嚴重之瑕疵。上訴人遂於94年
      11月18日以存證信函向被上訴人表示解除契約及請求損害
      賠償之意思，卻不為被上訴人所接受。
    (二)又被上訴人表示系爭車輛之ESP系統無法解除，而乙○○
      自費聘請台北科技大學車輛工程系之林百福教授試駕後之
      建議，認為根本解決之道係製造商應對ESP系統與輪胎解
      鎖之間作調整，只要ESP系統怠速5至10秒後再啟動，就可
      以解決問題，足證系爭車輛之ESP系統確實存有危險之瑕
      疵。依消費者保護法第7條之規定，被上訴人販售之系爭
      車輛未能提供可合理期待之安全性，且就ESP系統於某些
      路況無法正常駕駛而可能造成之危險，被上訴人並未於上
      訴人購買時先為標示或予以說明，自有違上開消費者保護
      法之規定。又系爭車輛因無法使用，被上訴人又不願接受
      退還而閒置於停車場，上訴人因此需繼續使用舊車，且需
      額外付出租金及自96年6月8日起支出之保險費、燃料稅、
      牌照稅、停車費及舊車之修理費。上訴人再於95年4月18
      日發函表示解除契約及請求損害賠償之意思，然為被上訴
      人所拒絕等情，爰依民法第227條、第354條、359條之規
      定解除契約請求返還買賣價金，並依消費者保護法第7條
      第3項及民法第227條之規定請求損害賠償，暨依消費者保
      護法第51條規定請求3倍之懲罰性違約金，求為命被上訴
      人給付242萬1,535元及自起訴狀繕本送達之翌日起，至清
      償日止，按年息百分之5計算利息之判決（原審為上訴人
      敗訴之判決，上訴人聲明不服提起上訴，並為訴之追加）
      。並上訴聲明：(一)原判決廢棄。(二)被上訴人應給付上訴人
      242萬1,535元及自起訴狀繕本送達之翌日起，至清償日止
      ，按年息百分之5計算之利息。(三)被上訴人另應給付上訴
      人69萬6,770元及自97年3月5日準備書（四）狀繕本送達
      之翌日即97年3月7日起，至清償日止，按年息百分之5計
      算之利息。(四)願供擔保，請准宣告假執行。
二、被上訴人則以：
    (一)系爭車輛確無上訴人所指稱ESP系統設計不當之瑕疵：
      ESP系統為系爭車輛行駛安全系統機制之一環，有穩定車
      輛並防止行駛中之車輛發生空轉打滑之功能，故在ESP系
      統處於開啟狀況下，系爭車輛一旦發生上訴人所述之「空
      轉」、「下滑」情狀，為避免車輛空轉打滑造成危險，
      ESP 系統即會發生作用，除於儀表版閃爍警示燈以提醒駕
      駛人之外，亦同時施予適當之煞車力道以穩定系爭車輛。
      此時駕駛人僅需依使用手冊所載之方式輕踩油門，車輛即
      可順利開出停車場之坡道，不會發生後輪空轉之情形。系
      爭車輛於勘驗時，在地下停車場陡坡轉彎道ESP燈確有閃
      爍，但開上去後該燈即熄滅，可順利將車從車道開出，並
      無上訴人所述之現象。又上訴人所述「空轉」、「下滑」
      之情狀係肇因於地下停車場坡道過於陡峭、左右高低落差
      甚大，該停車場車道又沒有加裝反光鏡或是警示器，加以
      乙○○未能因應該停車場地形而調整其駕駛習慣等原因所
      致，故系爭車輛之ESP系統並無設計不當之瑕疵。
    (二)本件無消費者保護法所規範的商品責任之適用：
      依實務及學者之見解，均認為消費者保護法第7條第2項所
      謂「財產」，限於被害人之所有權或其他物權等財產權而
      言，並不包括系爭商品自體傷害或被害人其他純粹經濟上
      損失。若單純係商品本身有瑕疵者，自應依民法瑕疵擔保
      責任或債務不履行規定保護即可，本件無依消費者保護法
      予以規範之必要。
    (三)上訴人主張解除契約並不合法：
      本件並不符合訂購合約書第17條所載之約定解除權之要件
      ，上訴人無從據此解除契約。
    (四)上訴人不得請求損害賠償：
      系爭車輛確已符合當時科技或專業水準可合理期待之安全
      性，並未違反消費者保護法，本件並無消費者保護法所規
      範的商品責任之適用，縱系爭車輛不符合當時科技或專業
      水準可合理期待之安全性，惟上訴人亦未實際受有損害，
      況上訴人請求之賠償費用，係「純經濟上損失」或「非損
      害之費用」，並非消費者保護法所規定之損害。又系爭車
      輛亦無不完全給付或瑕疵擔保責任之問題。是上訴人自不
      得依消費者保護法第7條第3項、第51條規定，及依民法第
      227條或民法第360條請求損害賠償等語，資為抗辯。並答
      辯聲明：(一)上訴及追加之訴均駁回。(二)如受不利判決，願
      預供擔保請准宣告假執行。
四、兩造不爭執事項：
    上訴人於94年10月14日向被上訴人敦南分公司購買系爭車
    輛，買賣價金為183萬9,000元，兩造買賣契約成立，業已支
    付買賣價金完畢，且系爭車輛於94年11月3日交付，而於交
    付系爭車輛時，並交付包含ESP系統功能之車主使用手冊予
    上訴人供參考等事實，為兩造所不爭執（見本院卷第208頁
    之筆錄、第167頁、第168頁、第181頁之書狀），且有訂購
    合約書、系爭車輛之使用手冊可證（見原審卷第12頁至第14
    頁、第27頁），固堪信為真實。
五、本件經依民事訴訟法第463條準用同法第270條之1第1項第3
    款規定，整理並協議簡化爭點後，兩造同意就本院97年3月
    10日準備程序中，兩造協議簡化之爭點為辯論範圍（見本院
    卷第209頁之筆錄）。茲分述如下：
    (一)關於系爭車輛是否有瑕疵？經查：
      1.按「所謂物之瑕疵係指存在於物之缺點而言。凡依通常
        交易觀念，或依當事人之決定，認為物應具備之價值、
        效用或品質而不具備者，即為物有瑕疵…。」（最高法
        院73年台上字第1173號判例要旨參照）。次按當事人主
        張有利於己之事實者，就其事實有舉證之責任，民事訴
        訟法第277條前段定有明文。又民事訴訟如係由原告主
        張權利者，應先由原告負舉證之責，若原告先不能舉證
        ，以證實自己主張之事實為真實，則被告就其抗辯事實
        即令不能舉證，或其所舉證據尚有疵累，亦應駁回原告
        之請求（最高法院17年上字第917號判例要旨參照）。
        揆諸上揭說明，則上訴人主張系爭車輛有瑕疵，自應就
        系爭車輛應具備之價值、效用或品質而不具備負舉證之
        責。
      2.上訴人主張系爭車輛無法順利由其法定代理人乙○○住
        處之地下室2樓停車場開出，因系爭車輛之ESP系統（電
        子操控系統）之作用，而導致車輛於上坡時輪胎鎖死，
        加油門上坡起步後，即造成後輪空轉、全車抖動、車輛
        下滑等現象，倘後方有來車，即可能因下滑撞擊他車，
        危及駕駛人及他人生命財產安全，是系爭車輛之ESP系
        統（電子操控系統）有設計不當之瑕疵云云。惟查：
        系爭車輛之使用手冊載明：「ESP（電子操控系統）
          ：引擎運轉時，ESP即會自動啟用，ESP會監控車輛行
          駛的穩定性和巡跡情況，例如輪胎與路面之間的動力
          傳輸。ESP可辨識出車輪空轉或車輛已經開始打滑的
          情況。在濕滑路面上起步時，ESP會透過限制引擎輸
          出以及對特定的車輪施予適當剎車力道的方式來穩定
          車輛並使您能更容易的起步。ESP也會在剎車時穩定
          車輛。當ESP作動時，儀表板上的ESP警示燈會閃爍。
          開啟點火開關時，儀表版上的警示燈會亮起。當引擎
          運轉時，此燈會熄滅。」、「有發生意外事故的危險
          ：假如儀表板上的（ESP）警示燈閃爍時，請依下列
          方式處理：請勿關閉ESP（電子操控系統；起步時，
          依需要之程度輕踩油門；行駛中，請減緩踩油門踏板
          的力量；請改變駕駛方式來配合目前的道路和氣候狀
          況，否則車輛可能會開始打滑。如果行車速度太快，
          ESP（電子操控系統）也無法降低發生意外事故的危
          險。ESP（電子操控系統）也無法超越物理定律」、
          「關閉/啟動ESP（電子操控系統）：在下列情況下，
          最好關閉ESP：使用雪鍊；在積雪路面；在沙地或碎
          石路面。有發生意外事故的危險：當上述情況不再發
          生時，請立刻重新啟動ESP。否則車輛開始打滑或一
          個車輪空轉時，ESP將不會穩定車輛。」等情（見原
          審卷第27頁之使用手冊），足見依上開使用說明，
          ESP（電子操控系統）為系爭車輛行駛安全系統機制
          之一環，倘依該手冊之指示操作，ESP（電子操控系
          統）會發揮其安全機制之效能，而使行車更趨於穩定
          安全。是上開使用手冊既業為使用方法明確之說明，
          則上訴人應按其說明為操作，如已按該指示為操作，
          仍未達使用說明所載之安全機制之效能，則該ESP（
          電子操控系統）始應認定為有瑕疵。
        原審於96年2月13日赴現場即台北縣新店市○○路49
          巷B2停車場及其坡道（即上訴人法定代理人乙○○住
          處之停車場）勘驗，惟因系爭車輛之電瓶無電，於系
          爭車輛尚未充電前，先就與系爭車輛同款型之車輛予
          以試車，勘驗之結果為：「1.…自地下1層停車場至
          地下2層停車場之坡道則較為陡峭，且有近70度之彎
          度。2.車子有順利開上去（車內共乘載4人）。3.…
          法官與賓士車廠人員再次乘坐同款車型開上去，也順
          利開上去。…5.法官乘坐時在坡道較陡處，ESP的燈
          的確有閃爍，但是開上去後，該燈即熄滅。」等情（
          見原審卷第109、110頁之勘驗筆錄）。嗣系爭車輛充
          電約20分鐘後，再就系爭車輛試車，經勘驗結果為：
          「賓士車廠人員，順利將系爭車輛開上坡道再開回來
          。」、「賓士車廠人員將系爭車輛開上坡道，再開回
          來。」等情（見原審卷第109、110頁之勘驗筆錄），
          足見上開停車場坡道確係較為陡峭，且有近於70度之
          彎度，則依上開始使用手冊之說明：「當ESP作動時
          ，儀表板上的ESP警示燈會閃爍」，而於上開勘驗時
          系爭車輛於陡峭處，ESP警示燈確有閃爍，顯係發揮
          警示及安全機制，乃屬系爭車輛正常功能之效用，且
          系爭車輛於如此之路況下確能正常駕駛，而駛離該陡
          峭之坡道處。又經本院於96年12月12日赴現場試車，
          由上訴人之法定代理人乙○○先行駕駛經地下停車場
          坡道、再由被上訴人公司之技術人員駕駛上該坡道，
          經勘驗結果為：「位於國校路49巷12號地下室由地下
          一樓下地下二樓，不是馬上下去，尚有一坡度再彎下
          地下二樓，轉彎弧度約60度。」等情（見本院卷第
          122頁、第123頁之勘驗筆錄），足見該停車場之坡道
          確係較為陡峭，並有現場照片二紙可考（見本院卷第
          157、158頁）。而上訴人之法定代理人乙○○第一次
          駕駛系爭車輛，在坡道轉彎處稍微停頓一下，再往上
          開，並無上訴人所稱輪胎懸空之情形。第二次由上訴
          人之法定代理人乙○○駕駛，且法官、書記官亦坐上
          車，乙○○車速慢，在轉彎處停頓，右後輪懸空，輪
          胎空轉，必須車輛往後倒退一些，才能再往上開地下
          一樓，由地下一樓開往地下二樓就無此情形。第三次
          由被上訴人公司之技術人員駕駛（法官、書記官坐上
          車），車速稍快，一氣呵成開往地下一樓，沒有上訴
          人所稱輪胎空轉的情形。第四次被上訴人公司之技術
          人員以慢速度駕駛（法官、書記官坐上車），順利開
          到地下一樓，轉彎處因為地形關係，必須靠右一些，
          仍有感覺車輛底盤磨到的聲音（見本院卷第123頁正
          、反面之筆錄），足見系爭車輛於該停車場坡道處確
          能安全駕駛通過該處，惟因於轉彎處因其弧度約有60
          度至70度，且因坡度較為陡峭，致路面落差較大，故
          於上開第二次勘驗時有右後輪懸空、輪胎空轉之情形
          ，而此非系爭車輛有上訴人所稱之瑕疵所致。
        又依該使用手冊之說明：「…ESP可辨識出車輪空轉
          或車輛已經開始打滑的情況。…，ESP會透過限制引
          擎輸出以及對特定的車輪施予適當剎車力道的方式來
          穩定車輛…」、「…請改變駕駛方式來配合目前的道
          路…」（見原審卷第27頁之使用手冊）。故於第二次
          勘驗時遇該情形，必須「車輛往後倒退一些，才能再
          往上開地下一樓…」，應係ESP辨識出地下停車場之
          上坡路段有車輪空轉或車輛已經開始打滑之情況後，
          而啟動安全機制，透過限制引擎輸出以及對特定的車
          輪施予適當剎車力道之方式以穩定系爭車輛。惟如上
          訴人配合該路況而改變駕駛方式，亦能再順利駕駛。
          足見系爭車輛之ESP（電子操控系統）確會監控車輛
          行駛之穩定性和巡跡情況，而當ESP（電子操控系統
          ）辨識出車輪空轉或車輛已經開始打滑之情況，確會
          發揮其安全機制，駕駛人僅需按上開始用手冊之說明
          即：「請勿關閉ESP（電子操控系統；起步時，依需
          要之程度輕踩油門；行駛中，請減緩踩油門踏板的力
          量；請改變駕駛方式來配合目前的道路和氣候狀況」
          ，即能安全順利地駕駛系爭車輛，而上開勘驗之結果
          ，依該使用手冊所指示之方式確能順利於上開停車坡
          道處將系爭車輛開出。再參以系爭車輛經財團法人車
          輛研究測試中心依據「車輛型式安全及品質一致性審
          檢作業要點審驗作業要點」之規定審檢合格，而經交
          通部准予核發「車輛型式安全審檢合格證明」（見原
          審卷第43頁、第44頁至第46頁測試中心之函文），益
          證系爭車輛確無上訴人所主張之瑕疵存在。是上訴人
          所指駕駛系爭車輛所發生之前揭情形，顯係因係地下
          停車場路況所致，僅須依使用說明操作，即能順利安
          全駕駛爭車輛，應非系爭車輛之ESP系統（電子操控
          系統）有瑕疵存在甚明。
        再參以上訴人所自行提出之台北科技大學車輛工程系
          林百福教授「實車勘查結果」，就系爭車輛於上訴人
          之法定代理人乙○○住處之停車場坡道轉彎處，暫停
          後再起步時易造成右後輪急速打滑之建議為：「…2.
          另系爭車輛於中間坡道轉彎處暫停後，使車輛稍往後
          退再起步上坡，就不會有右後車輪急速打滑的情形發
          生，此原因可能為系爭車輛在中間坡道轉彎處『因地
          面關係』等造成車輪抓地力不足使然。…」、「…『
          應加強住處中間坡道轉彎處的地面摩擦力』，來增加
          輪胎抓地力使輪胎不再打滑。」等情（見本院卷第39
          頁之勘查紀錄），足見上訴人前揭所指系爭車輛之瑕
          疵情形，確係由於路況之原因所導致，況上開建議亦
          同時指出：「…3.原先認為讓ESP系統延後數秒再作
          動，如此可能對右後輪的打滑有所助益，但經仔細研
          究後不僅無任何效用反而更易延長車輪打滑時間，加
          速輪胎磨耗，縮短輪胎的使用壽命，故不建議使用。
          …」等情（見本院卷第39頁之勘查紀錄）。益證系爭
          車輛之ESP系統確無設計不當之情形。
      3.準此，上訴人雖主張系爭車輛有瑕疵，然未能盡舉證之
        責，依前揭說明，尚難逕為有利於上訴人之認定。
    (二)關於本件有無消費者保護法之適用？經查：
      1.按消費者保護法第7條第1項規定：「從事設計、生產、
        製造商品或提供服務之企業經營者，於提供商品流通進
        入市場，或提供服務時，應確保該商品或服務，符合當
        時科技或專業水準可合理期待之安全性。」、第2項規定
        ：「商品或服務具有危害消費者生命、身體、健康、財
        產之可能者，應於明顯處為警告標示及緊急處理危險之
        方法。」、第3項規定：「企業經營者違反前二項規定
        ，致生損害於消費者或第三人時，應負連帶賠償責任。
        但企業經營者能證明其無過失者，法院得減輕其賠償責
        任。」；第7條之1規定：「企業經營者主張其商品於流
        通進入市場，或其服務於提供時，符合當時科技或專業
        水準可合理期待之安全性者，就其主張之事實負舉證責
        任。」。次按消費者保護法施行細則第5條規定：「本
        法第七條第一項所定商品或服務符合當時科技或專業
        水準可合理期待之安全性，應就下列情事認定之：一商
        品或服務之標示說明。二商品或服務可期待之合理使用
        或接受。三商品或服務流通進入市場或提供之時期。」
        是消費者依上開第7條規定請求企業經營負商品損害賠
        償責任，雖無庸證明商品流通進入市場時，不符合當時
        科技或專業水準可合理期待之安全性，及其損害之發生
        與該商品欠缺可合理期待之安全性間有因果關係，但就
        其係按商品之標示說明，於通常、合理使用狀態下發生
        損害之事實，仍應先負舉證責任，必消費者已盡此證明
        之責，企業經營者始需依同法第7條之1規定負舉證責任
        ，以免承擔損害賠償之責。故於消費者證明其損害之發
        生與商品之合理使用具有相當因果關係前，亦難謂消費
        者之損害係因該商品之合理使用所致，而令商品經銷業
        者或輸入業者就其商品負賠償之責。
      2.上訴人主張被上訴人所販售之系爭車輛未能提供可合理
        期待之安全性，且就ESP系統於某些場合無法正常駕駛
        ，及所可能造成之危險，亦未於上訴人購買時先為標示
        或予以說明云云。惟查：
        系爭車輛並未有上訴人所指之瑕疵存在，已如前述。
          且依前揭說明，上訴人倘依該使用手冊之指示駕駛及
          操作，自可將系爭車輛身順利開出，是該ESP系統並
          無上訴人所稱之於某些場合無法正常駕駛並可能造成
          危險之情形，足見系爭車輛應已符合當時科技或專業
          水準可合理期待之安全性。而被上訴人並無故意、過
          失而須負債務不履行、瑕疵擔保責任，或違反消費者
          保護法第7條規定之情事。
        又系爭車輛之使用手冊既已就ESP系統詳加說明，而
          依其使用、應變方式及解決方法之記載（見原審卷第
          27頁、第40頁至第42頁之使用手冊），依一般交易習
          慣，上訴人於購買系爭車輛後，於駕駛系爭車輛前，
          自應詳細閱讀使用手冊，再依使用手冊之指示而為駕
          駛及操作，惟上訴人是否已按該使用手冊之說明為合
          理之駕駛及操作，而於該通常、合理使用狀態下發生
          損害之事實，仍應先負舉證責任，惟遍觀全卷，上訴
          人並未就此舉證以實其說，且就其所發生之損害，與
          系爭車輛之通常、合理使用究有何因果關係，亦未舉
          證證明之。是上訴人主張系爭車輛有瑕疵，自無可取
          。準此，本件自無消費者保護法第7條規定之適用。
    (三)關於上訴人得否主張解除本件契約？經查：
      1.按物之出賣人對於買受人，應擔保其物依第373條之規
        定危險移轉於買受人時無滅失或減少其價值之瑕疵，亦
        無滅失或減少其通常效用或契約預定效用之瑕疵。但減
        少之程度，無關重要者，不得視為瑕疵。出賣人並應擔
        保其物於危險移轉時，具有其所保證之品質。又買賣因
        物有瑕疵，而出賣人依前五條之規定應負擔保之責者，
        買受人得解除契約，或請求減少價金。單依其情形解除
        契約顯失公平者，買受人僅得請求減少價金，民法第
        354條、第359條分別定有明文。又出賣人就其交付之買
        賣標的物有應負擔保責任之瑕疵，且係因應可歸責於出
        賣人之事由所致者，則出賣人除負物之瑕疵擔保責任外
        ，同時構成不完全給付之債務不履行責任。按解釋當事
        人之契約，應以當事人立約當時之真意為準，而真意何
        在，又應以過去事實及其他一切證據資料為斷定之標準
        ，不能拘泥文字致失真意（最高法院39年台上字第1053
        號、19年上字第453號、18年上字第1727號判例意旨參
        照）。再者，解釋契約，固須探求當事人立約時之真意
        ，不能拘泥於契約之文字，但契約文字業已表示當事人
        真意，無須別事探求者，即不得反捨契約文字而更為曲
        解（最高法院17年上字第1118號判例意旨參照）。又民
        法上關於出賣人應負物之瑕疵擔保責任之規定，係為補
        充當事人之意思表示而設，除當事人有免除擔保責任之
        特約外，出賣人當然有此責任，不得謂當事人未定有出
        賣人應負擔保責任之特約，出賣人即無此責任。
      2.上訴人雖主張因系爭車輛有瑕疵，故伊得依系爭訂購合
        約書第17條之約定、民法之物之瑕疵擔保責任及不完全
        給付等規定而主張解除契約云云。惟查：
        系爭訂購合約書第17條第1項載明：「本合約車輛有
          下列情事之一，得由雙方同意之專業機構鑑定，或由
          甲方（即上訴人，下同）逕行委託經中央主管機關公
          告之專業機構鑑定。鑑定結果證實係由機件瑕疵所致
          者，乙方（即被上訴人，下同）除應負擔鑑定費用外
          ，甲方並得請求更換同型新車，或『解除契約』而請
          求退還已付之價金，及自受領日起至返還日止依法定
          利率計算之利息：1.交車後60日之內，於行駛中煞車
          失靈，經送乙方檢修3次而未修復者；2.交車後60日
          之內，於行駛中突然起火燃燒者；3.交車後60日之內
          ，於行駛中突然熄火故障，經送乙方檢修3次而未修
          復者；4.交車後60日之內，於行駛中發生暴衝者；5.
          交車後60日之內，於行駛中引擎溫度昇高到極限，經
          送乙方檢修3次而未修復者；6.其他重大瑕疵，有危
          害生命危險或身體健康之虞，經送乙方檢修3次而未
          修復者。」（見原審卷第14頁之合約），即系爭訂購
          合約書第17條第1項係載明約定解除契約之情況。如
          前所述，系爭車輛並無上訴人所指之瑕疵存在，且上
          訴人並未就符合上開約定之解除契約之各款情形舉證
          以實其說，自不得主張依系爭訂購合約書第17條第1
          項之約定解除契約。
        又系爭訂購合約書第17條第1項僅載明約定解除契約
          之情況，再觀諸系爭訂購合約書第17條第2項亦載明
          ：「前項規定並不妨害甲方依法律或乙方依保固所得
          主張之權利。」（見原審卷第14頁之合約），足見系
          爭訂購合約書第17條第1項之約定並不妨害上訴人依
          民法所得主張之權利，易言之，系爭訂購合約書並無
          明文排除民法法定解除權之適用，揆諸前揭說明，系
          爭訂購合約書17條第2項既已明確表示當事人真意，
          則無須別事探求者，即不得反捨系爭訂購合約文字而
          曲解為系爭訂購合約書係約定以約定解除權為優先，
          而認上訴人不得行使法定解除權，是被上訴人辯稱本
          件並不符合系爭訂購合約書所載第17條第1項各款得
          行使約定解除權之要件，且解除權適用之順序及效力
          ，應以約定解除權為優先，上訴人不得行使法定解除
          權云云，固無足採。
        準此，倘本件符合民法關於解除契約之規定，上訴人
          自得主張依民法相關規定解除契約。而依首揭舉證責
          任分配之原則，上訴人主張依民法之物之瑕疵擔保責
          任及不完全給付等規定而解除契約，自應就被上訴人
          於交付時系爭車輛有瑕疵存在，及有可歸責於被上訴
          人之事由，致為不完全給付之情形負舉證之責。惟系
          爭車輛並無上訴人所指之瑕疵存在，即上訴人並未能
          就系爭車輛之瑕疵負舉證之責；且上訴人亦未就上開
          不完全給付之情形舉證以實其說，尚難逕認被上訴人
          有何不完全給付之情事。是上訴人即未取得解除契約
          之權利，自不得主張依民法之物之瑕疵擔保責任及不
          完全給付等規定解除契約。則上訴人無論主張依系爭
          訂購合約書第17條第1項之約定，或民法物之瑕疵擔
          保責任及不完全給付等規定而主張解除契約，均屬無
          據。
    (四)關於上訴人得否請求損害賠償？經查：
      上訴人主張依消費者保護法第7條第3項之規定請求損害
      賠償、第51條之規定請求懲罰性賠償金及民法第227條之
      規定請求損害賠償云云。惟查，本件並無消費者保護法第
      7條規定之適用，已如前述。是上訴人自不得依該條請求
      損害賠償，亦無從適用同法第51條之規定而請求懲罰性賠
      償金。又上訴人既未就不完全給付情形舉證以實其說，自
      不得依民法第227條之規定請求損害賠償。
六、綜上所述，上訴人請求被上訴人給付242萬1,535元及自起訴
    狀繕本送達之翌日起，至清償日止，按年息百分之5計算之
    利息，非屬正當，自屬不應准許。從而原審所為上訴人敗訴
    之判決，並無不合。上訴論旨指摘原判決不當，求予廢棄改
    判，為無理由，應駁回其上訴。又上訴人追加請求被上訴人
    另應給付上訴人69萬6,770元及自97年3月5日準備書（四）
    狀繕本送達之翌日即97年3月7日起，至清償日止，按年息百
    分之5計算之利息部分，亦非正當，其追加之訴部分，自應
    予駁回。又上訴人就追加之訴部分所為假執行之聲請，因追
    加之訴駁回而失所依附，應併駁回。
七、兩造其餘之攻擊或防禦方法及所用之證據，經本院斟酌後，
    認為均不足以影響本判決之結果，無庸逐一論列。
八、據上論結，本件上訴及追加之訴為無理由，依民事訴訟法第
    449條第1項、第78條，判決如主文。
中    華    民    國    97    年    5     月    13    日
                  民事第七庭
                      審判長法  官  鄭三源
                            法  官  邱  琦
                            法  官  王聖惠
正本係照原本作成。
上訴人如不服本判決，應於收受送達後20日內向本院提出上訴書
狀，其未表明上訴理由者，應於提出上訴後20日內向本院補提理
由書狀（均須按他造當事人之人數附繕本）上訴時應提出委任律
師或具有律師資格之人之委任狀；委任有律師資格者，另應附具
律師資格證書及釋明委任人與受任人有民事訴訟法第466條之1第
1項但書或第2項（詳附註）所定關係之釋明文書影本。
中    華    民    國    97    年    5    月    13    日
                            書記官  陳樂觀
附註：
民事訴訟法第466條之1（第1項、第2項）：
對於第二審判決上訴，上訴人應委任律師為訴訟代理人。但上訴
人或其他法定代理人具有律師資格者，不在此限。
上訴人之配偶、三親等內之血親、二親等內之姻親，或上訴人為
法人、中央或地方機關時，其所屬專任人員具有律師資格並經法
院認為適當者，亦得為第三審訴訟代理人。


司法院資訊處製作；財團法人民間司法改革基金會備份。
